【裁判字號】    91,交訴,17
【裁判日期】    920321
【裁判案由】    公共危險等
【裁判全文】
臺灣臺北地方法院刑事判決                          九十一年度交訴字第一七號
    公  訴  人  臺灣臺北地方法院檢察署檢察官
    被      告  丙○○○
右列被告因公共危險等案件，經檢察官提起公訴（九十年度偵字第五０五三號），本
院判決如左：
    主    文
丙○○○因過失傷害人，處有期徒刑肆月；又駕駛動力交通工具肇事，致人受傷而逃
逸，處有期徒刑柒月；應執行有期徒刑拾月。
    事    實
一、丙○○○於民國八十九年十二月十九日上午八時五十分許，駕駛斯時為其所有、
    車牌號碼ＬＰ－九三五三號自用小客車，沿支線臺北市○○路一巷（檢察官誤載
    為國興街一巷）由東向西方向行駛，行經該路段與幹線臺北市○○路交岔路口，
    擬左轉南向進入國興路之際，原應注意駕駛人駕駛汽車，應遵守道路交通標誌、
    標線、號誌之指示，汽車行駛至交岔路口，應遵守燈光號誌之指示，轉彎車應讓
    直行車先行，而特種閃光號誌閃光紅燈表示「停車再開」，車輛應減速接近，先
    停止於交岔路口前，讓幹道車優先通行後認為安全時，方得續行，而當時天氣陰
    、日間自然光線、視距良好，市區道路濕潤、無缺陷及障礙、特種閃光號誌運作
    正常，依其智識、能力又無不能注意之情事，詎丙○○○竟疏未注意依路口閃光
    紅燈號誌指示減速接近、先停止於交岔路口前讓幹道車、直行車優先通行，貿然
    進入路口並左轉，適有丁○○騎乘車牌號碼ＤＮＰ－七四六號輕型機車沿幹線臺
    北市○○路由南向北方向行駛，行經該路段與支線國興路一巷交岔路口，擬由南
    向北方向直行通過該路口，見狀閃避不及，丁○○所乘機車車頭遂撞及丙○○○
    所駕車輛前保險桿，丁○○因而人車倒地，受有左脛骨頭骨折、左食指一‧五×
    一‧五公分瘀血、左小腿四×四公分紅腫、右踝八×六公分瘀血之傷勢。丙○○○駕駛動力交通工具肇事致丁○○受傷後，曾下車察看並發覺駕車肇事致人受傷
    ，仍未協助救護，旋駕車逃逸，嗣經年籍姓名不詳之人記下車號，由丁○○轉告
    知恰行經該處之臺北市政府警察局萬華分局青年派出所員警，始由員警通報循線
    查獲上情。
二、案經丁○○訴由臺北市政府警察局萬華分局報請臺灣臺北地方法院檢察署檢察官
    偵查起訴。
    理    由
一、訊據被告丙○○○固不否認於右揭時間駕駛斯時為其所有、車牌號碼ＬＰ－九三
    五三號自用小客車，沿臺北市○○路一巷由東向西方向行駛，行經該路段與幹線
    臺北市○○路○○路口等情，惟矢口否認有駕駛車輛與告訴人丁○○所騎乘、車
    牌號碼ＤＮＰ－七四六號輕型機車發生碰撞致告訴人受傷，及駕駛車輛肇事致人
    受傷後逃逸犯行，先辯稱：當日其駕駛車牌號碼ＬＰ－九三五三號自用小客車，
    沿臺北市○○路一巷由東向西方向行駛，行經該路段與幹線臺北市○○路交岔路
    口，因對路況不熟，暫停路中，忽見告訴人坐在地上喊叫，其乃下車察看，詎料
    告訴人即指稱其駕車撞及告訴人所乘機車、告訴人因而受傷、腳部很痛等語，其
    欲攙扶告訴人，但為告訴人拒絕，其乃將告訴人之機車移至路旁後駕車離去，其
    所駕車輛並未與告訴人所乘機車碰撞、亦無逃逸云云，後辯稱：當日其駕車行經
    該處，見一年約三十餘歲之女子坐在地上喊叫，其乃下車察看，並將該名女子攙
    扶至路旁，該名女子年紀較輕、並非告訴人丁○○云云。
二、經查：
（一）被告於八十九年十二月十九日上午八時五十分許，駕駛斯時為其所有、車牌號
      碼ＬＰ－九三五三號自用小客車，沿臺北市○○路一巷由東向西方向行駛，行
      經該路段與臺北市○○路○○路口，擬左轉南向進入國興路之際，疏未注意依
      路口閃光紅燈號誌指示減速接近、先停止於交岔路口前讓幹道車、直行車優先
      通行，貿然進入路口並左轉，適告訴人丁○○騎乘車牌號碼ＤＮＰ－七四六號
      輕型機車沿幹線臺北市○○路由南向北方向行駛，行經該路段與國興路一巷交
      岔路口，擬由南向北方向直行通過該路口，見狀閃避不及，告訴人所乘機車車
      頭遂撞及被告所駕車輛前保險桿，被告因而人車倒地，受有左脛骨頭骨折、左
      食指一‧五×一‧五公分瘀血、左小腿四×四公分紅腫、右踝八×六公分瘀血
      之傷勢，被告駕駛動力交通工具肇事致告訴人受傷後，曾下車察看並發覺駕車
      肇事致告訴人受傷，仍未協助救護，旋駕車逃逸，嗣經年籍姓名不詳之人記下
      車號，由告訴人轉告知恰行經該處之臺北市政府警察局萬華分局青年派出所員
      警，始由員警通報循線查獲上情之事實，業據告訴人於警、偵訊及本院審理中
      指述纂詳，核與證人即當日恰行經該處之臺北市政府警察局萬華分局青年派出
      所員警乙○○證述情節相符，復有臺北市政府警察局萬華分局交通分隊道路交
      通事故調查報告表、談話紀錄表、補充資料表、診斷證明書、汽車車籍明細表
      、車籍作業系統--查詢認可資料附卷可稽；又當時天氣陰、日間自然光線、視
      距良好，市區道路濕潤、無缺陷及障礙、特種閃光號誌運作正常，依被告之智
      識、能力又無不能注意之情事，另據到場處理之員警觀察、記載詳明，有臺北
      市政府警察局萬華分局交通分隊道路交通事故調查報告表可考。
（二）被告雖先後辯稱當日其所駕車輛並未與告訴人所乘機車碰撞、亦無逃逸，僅曾
      見告訴人坐在地上喊叫而下車察看並欲攙扶告訴人，遭告訴人拒絕後離去，及
      當日其駕車行經該處，忽見一年約三十餘歲之女子坐在地上喊叫，其乃下車察
      看，並將該名女子攙扶至路旁，該名女子年紀較輕、並非告訴人丁○○云云，
      然：
    １八十九年十二月十九日上午八時五十分許，騎乘車牌號碼ＤＮＰ－七四六號輕
      型機車，在臺北市○○路○○路段一巷交岔路口因車禍倒地受傷者，確為告訴
      人丁○○，已經證人乙○○到庭證述明確，證人黃政庭為臺北市政府警察局萬
      華分局青年派出所員警，當日恰行經該處，與告訴人、被告均無任何故舊親誼
      或宿怨仇隙，此為被告所不爭執，衡情證人應無偏頗告訴人而羅織誣陷被告之
      可能或必要，且當日證人黃政庭行經該處遇告訴人告知車禍等節後，旋通知臺
      北市政府警察局萬華分局交通分隊到場處理，並滯留現場協助據報到場處理之
      員警鍾忠紘調查，而在道路交通事故調查報告表上簽名，此經證人乙○○證述
      翔實，亦有道路交通事故調查報告表可參，據報到場處理之員警鍾忠紘復對告
      訴人丁○○進行檢視、訊問後製作交通事故談話紀錄表、補充資料表、自首調
      查表，有前述交通事故談話紀錄表、補充資料表、自首調查表可按，參諸員警
      製作前開報告表、紀錄表、資料表之際，均依職權查證受訊問人之身分、核對
      證件，並非任由受訊問人謊報姓名年籍，故自事故發生時起至員警製作道路交
      通事故調查報告表、談話紀錄表、補充資料表時止，是件車禍之被害人應無由
      他人代替之可能；再告訴人丁○○於當日前往臺北市立和平醫院診療結果，係
      受有左脛骨頭骨折、左食指一‧五×一‧五公分瘀血、左小腿四×四公分紅腫
      、右踝八×六公分瘀血之傷勢，前已述及，並有診斷證明書可憑，衡諸常情，
      告訴人與當日車禍受傷之人倘非同一，何以恰於同日受傷？且該因車禍受傷之
      女子何以能預見告訴人將受有左脛骨骨折之傷勢而預向員警謊報告訴人之年籍
      資料及受傷部位？告訴人又何以甘冒求償無門之風險僅為設計構陷素不相識之
      被告於公共危險罪名？是被告所辯告訴人並非當日受傷倒地之女子云云，顯與
      常情有違，委無可採，告訴人丁○○確為八十九年十二月十九日上午八時五十
      分許，騎乘機車行經臺北市○○路○○路段一巷交岔路口，因車禍受傷者，殆
      無疑義。
    ２又被告於八十九年十二月十九日上午八時五十分許，駕駛斯時為其所有、車牌
      號碼ＬＰ－九三五三號自用小客車，沿臺北市○○路一巷由東向西方向行駛，
      行經該路段與臺北市○○路○○路口，擬左轉南向進入國興路之際，疏未注意
      依路口閃光紅燈號誌指示減速接近、先停止於交岔路口前讓幹道車、直行車優
      先通行，貿然進入路口並左轉，適告訴人丁○○騎乘車牌號碼ＤＮＰ－七四六
      號輕型機車沿幹線臺北市○○路由南向北方向行駛，行經該路段與國興路一巷
      交岔路口，擬由南向北方向直行通過該路口，見狀閃避不及，告訴人所乘機車
      車頭遂撞及被告所駕車輛前保險桿，被告因而人車倒地，受有左脛骨頭骨折、
      左食指一‧五×一‧五公分瘀血、左小腿四×四公分紅腫、右踝八×六公分瘀
      血之傷勢，被告駕駛動力交通工具肇事致告訴人受傷後，曾下車察看並發覺駕
      車肇事致告訴人受傷，仍未協助救護，旋駕車逃逸等事實，迭經告訴人於警、
      偵訊及本院審理中指述歷歷，核與證人乙○○所述及卷附臺北市政府警察局萬
      華分局交通分隊道路交通事故調查報告表、談話紀錄表、補充資料表、診斷證
      明書、汽車車籍明細表、車籍作業系統--查詢認可資料所載相符，業如前述，
      其中告訴人於九十年一月十九日警訊中明確指稱肇事車輛駕駛人為女性、年約
      五十餘歲、身高約一百五十至一百五十六公分左右、操客家口音，另於同年二
      月十三日指認被告口卡相片，有警訊筆錄、指證筆錄可佐，而被告與告訴人素
      不相識，並無任何宿怨仇隙，此經被告肯認無訛，前亦提及，衡諸常情，告訴
      人既與被告無任何冤仇，自無可能知悉被告當日將駕駛車輛行經該處，又以告
      訴人所受之左脛骨頭骨折等傷勢及被告供承其發現告訴人時，告訴人所在位置
      觀之，告訴人又焉有可能負傷倒坐路口中央，俟不相識之被告恰駕駛車輛行經
      該處，再誣指被告肇事致其受傷？且告訴人如係與其他車輛碰撞後倒地受傷，
      又豈會容任真正肇事人離去、冒求償無門之風險，再誣指被告肇事以陷被告於
      過失傷害、公共危險罪刑責？至被告所有、車牌號碼ＬＰ－九三五三號車輛保
      險桿是否留有碰撞痕跡部分，經本院職權函臺北市政府警察局萬華分局查詢結
      果，係因被告經警局二度通知均未到案說明，致員警未能為任何檢視、採證，
      有臺北市政府警察局萬華分局北市警萬分刑字第九一六五二七九八００號覆函
      在卷可資參佐，又被告所有、車牌號碼ＬＰ－九三五三號自用小客車，雖自八
      十九年五月八日起至九十年五月八日止，並無任何申請所投保之產物保險公司
      理賠記錄，有中華民國產物保險商業同業公會九二‧０二‧０七（九二）產汽
      字第０二一號簡便行文表、蘇黎世產物保險股份有限公司（九二）車賠字第０
      ０二號覆函可徵，但此亦僅證明被告並未就保險桿之損壞申請所投保之產物保
      險公司理賠，尚不足據以為認定被告無罪之證據。故被告辯稱並未發生碰撞、
      僅係下車察看、攙扶告訴人、並未逃逸云云，要屬卸責、避就之詞，亦無可採
      ，其當日駕駛車輛與告訴人所乘機車發生碰撞，致告訴人受傷，肇事後雖下車
      察看，但旋又駕車離去，未協助救護告訴人，應堪認定。
（三）按駕駛人駕駛汽車，應遵守道路交通標誌、標線、號誌之指示；汽車行駛至交
      岔路口，應遵守燈光號誌或交通警察之指示，轉彎車應讓直行車先行，道路交
      通安全規則第九十條前段、第一百零二條第一項第一款前段、第六款前段定有
      明文；又特種閃光號誌閃光紅燈表示「停車再開」，車輛應減速接近，先停止
      於交岔路口前，讓幹道車優先通行後認為安全時，方得續行，道路交通標誌標
      線號誌設置規則第二百十一條第一項第二款亦有明文規定。本件被告於八十九
      年十二月十九日上午八時五十分許，駕駛斯時為其所有、車牌號碼ＬＰ－九三
      五三號自用小客車，沿支線臺北市○○路一巷由東向西方向行駛，行經該路段
      與幹線臺北市○○路交岔路口，擬左轉南向進入國興路之際，當時天氣陰、日
      間自然光線、視距良好，市區道路濕潤、無缺陷及障礙、特種閃光號誌運作正
      常，依其智識、能力又無不能注意之情事，前皆論及，被告竟疏未注意依路口
      閃光紅燈號誌指示減速接近、先停止於交岔路口前讓幹道車、直行車優先通行
      ，貿然進入路口並左轉，適告訴人騎乘車牌號碼ＤＮＰ－七四六號輕型機車沿
      幹線臺北市○○路由南向北方向行駛，行經該路段與支線國興路一巷交岔路口
      ，擬由南向北方向直行通過該路口，見狀閃避不及，告訴人所乘機車車頭遂撞
      及被告所駕車輛前保險桿，告訴人因而人車倒地，受有左脛骨頭骨折、左食指
      一‧五×一‧五公分瘀血、左小腿四×四公分紅腫、右踝八×六公分瘀血之傷
      勢，被告有未依閃光紅燈號誌指示減速接近、先停止於交岔路口前讓幹道車、
      直行車優先通行之過失甚明，且其過失與告訴人之傷勢間，有相當因果關係。
（四）本件事證已臻明確，被告所辯咸無可採，其犯行均堪認定，應依法論科。
三、核被告丙○○○所為，分別係犯刑法第二百八十四條第一項前段因過失傷害人罪
    、第一百八十五條之四駕駛動力交通工具肇事致人傷而逃逸罪。被告所犯上開二
    罪，犯意各別、行為互殊，應予分論併罰。爰審酌被告並無前科、素行良好，有
    臺灣高等法院被告全國前案紀錄表在卷可資參佐，因一時貪便求快、未遵守道路
    交通安全規則而肇事致人受傷，但犯後否認犯行、飾詞狡辯、未見悔意反省，告
    訴人傷勢非輕，被告竟迄今已逾二年仍未賠償告訴人所受損害，對告訴人毫無歉
    疚、漠視告訴人身體、精神損害，又肇事後竟旋即逃逸，置他人生命、身體不顧
    等一切情狀，分別量處如主文所示之刑，並定其應執行之刑，以資懲儆。
據上論斷，應依刑事訴訟法第二百九十九條第一項前段，刑法第一百八十五條之四、
第二百八十四條第一項、第五十一條第五款，罰金罰鍰提高標準條例第一條前段，判
決如主文。
本案經檢察官甲○○到庭執行職務。
中      華      民      國    九十二    年      三      月    二十一    日
                              臺灣臺北地方法院交通法庭
                                      法  官  洪  文  慧
右正本證明與原本無異。
如不服本判決，應於判決送達後十日內向本院提出上訴狀(應抄附繕本)。告訴人
或被害人如對於本判決不服者，應具備理由請求檢察官上訴，其上訴期間之計算
係以檢察官收受判決正本之日期為準。
                                      書記官  江  虹  儀
中      華      民      國      九十二      年    三    月    二十五    日


司法院資訊處製作；財團法人民間司法改革基金會備份。
